【裁判字號】    98,簡上,32
【裁判日期】    990108
【裁判案由】    恐嚇
【裁判全文】
臺灣臺東地方法院刑事判決              98年度簡上字第32號
上  訴  人  臺灣臺東地方法院檢察署檢察官
被      告  甲○○
                    （另案在臺灣臺東監獄執行中）
上列上訴人因被告恐嚇案件，不服本院臺東簡易庭中華民國98年
9月29日98年度東簡字第351號第一審判決（聲請簡易判決處刑案
號：98年度偵字第1496號），提起上訴，本院管轄之第二審合議
庭判決如下：
    主  文
上訴駁回。
    犯罪事實及理由
一、本案經本院審理結果，認第一審以被告甲○○所為係幫助意
    圖為自己不法之所有，以恐嚇使人將本人之物交付，累犯，
    處有期徒刑5月，如易科罰金，以新臺幣（下同）1,000元折
    算 1日，認事用法並無違誤，量刑亦稱妥適，應予維持，並
    引用如附件第一審判決書、裁定書及臺灣臺東地方法院檢察
    署檢察官聲請簡易判決處刑書所記載之犯罪事實、證據及理
    由（另第一審判決書之犯罪事實及理由欄二倒數第七行「竟
    仍將存摺等物交付」之記載應更正為「竟仍將提款卡及提款
    密碼交付」；聲請簡易判決處刑書之犯罪事實欄一第三行以
    下「94年8月23日」之記載應更正為「94年7月11日」，第九
    行以下「任意提供自己在金融機構之帳戶供他人使用」之記
    載應更正為「任意提供自己或其親友在金融機構之帳戶供他
    人使用」）。
二、上訴意旨略以：被告甲○○係累犯，而告訴人丙○○所承受
    之行為係「恐嚇行為」，對渠自由意志之壓迫力自甚為嚴重
    ，原審僅判處其有期徒刑 5月，並得易科罰金，量刑顯屬過
    輕云云。惟按量刑輕重，係屬事實審法院得依職權妥適裁量
    之事項，苟已斟酌刑法第57條各款所列情狀而未逾越法定刑
    度，不得遽指為違法，最高法院著有72年臺上字第6696號、
    75年臺上字第7033號判例意旨可資參照；且在同一犯罪事實
    與情節，如別無其他加重或減輕之原因，下級審量定之刑，
    亦無過重或失輕之不當情形，則上級審法院對下級審法院之
    職權行使，原則上應予尊重（最高法院85年度臺上字第2446
    號判決意旨參照），況本院認為刑之量定，乃憲法所保障法
    官獨立審判之核心事項，法院行使此項裁量，亦非得以任意
    或自由為之，而應受一般法律原理原則之拘束，即仍須符合
    法律授權之目的、法律秩序之理念、國民法律感情及一般合
    法有效之慣例等規範，尤其應遵守比例原則及平等原則之意
    旨，否則即可能構成裁量濫用之違法（最高法院86年度臺上
    字第7655號判決要旨可參）；亦即，如非有裁量逾越或裁量
    濫用之明顯違法情事，自不得擅加指摘其違法或不當，即使
    上級法院對下級法院裁量權之審查，亦應同此標準，此不僅
    在保障法官不受任何制度外之不當干涉，更保障法官不受制
    度內之異質干預，以符憲法第80條所宣示獨立審判之真義。
    再按科刑基礎與科刑標準之關係至為密切，在適用上，對犯
    罪行為論罪科刑時，應先確認其科刑基礎，始得進而依科刑
    標準，諭知其宣告刑。民國94年1月7日修正並自95年7月1日
    施行之刑法第57條，為使法院於科刑時，嚴守責任原則，乃
    將此法理特別明定以「行為人之責任」為科刑基礎，並應審
    酌一切情狀，尤應注意第57條所列10種事項，作為科刑輕重
    之標準。又刑事實體法對於何種犯罪應擔負何種刑責，立法
    時即已斟酌不同犯罪構成要件要素，涵攝相異之可罰性，而
    賦予不同之刑罰效果。諸如，同為登載不實文書罪，因犯罪
    者為公務員或從事業務之人而異其刑罰內容(刑法第213條、
    第215條參照)；同為殺人罪，因被害者係一般人或直系血親
    尊親屬亦異其法律效果(同法第271條、第272條參照)。此外
    ，依刑法總則規定而加重或減輕其刑者(例如同法第47條第1
    項因累犯而加重其刑，同法第59條因犯罪情狀顯可憫恕、情
    輕法重而酌減其刑等等) ，亦變更其刑罰內容。是以形成罪
    責之法定構成要件要素，在判斷犯罪是否成立時，既因構成
    不同罪名而異其刑罰內容，或已適用刑法總則加重或減輕其
    刑規定而變易其刑罰效果，則在刑罰裁量時，自不得因其為
    特別構成要件要素或具備刑法總則加重、減輕事由而特予強
    調或重複引用，援為量刑審酌之事項，以免造成罪刑不相當
    之結果，此即學理所謂「禁止重複評價之原則」（最高法院
    98年度臺上字第1775號判決意旨可資參照）。從而，刑法第
    346條第1項之恐嚇取財罪，其構成要件要素之行為既僅限於
    「恐嚇」，就該罪科刑時，即不得再以「告訴人所受者為恐
    嚇行為，對自由意志之壓迫力甚為嚴重」為量刑之事由，且
    不得復執「被告係累犯」為量刑審酌事項，而應以被告犯罪
    手段之具體情狀有何應予加重或減輕之事由，以及被告有何
    具體之品性素行足供為科刑輕重之參酌。經查，本案業經被
    告供承其係基於幫助他人恐嚇取財之不確定故意，將其向不
    知情之吳宗龍所借用之中華郵政股份有限公司臺東大同路郵
    局提款卡（戶名：吳宗龍，帳號：00000000000000號）及提
    款密碼，以不詳之代價販售予真實姓名年籍不詳、綽號「龍
    哥」之成年人，而容任該成年人以之作為恐嚇取財匯款工具
    之用，嗣該成年人果基於意圖為自己不法所有之犯意，於96
    年 8月30日下午6時5分許，撥打電話予告訴人恫稱須付款贖
    回失竊之車輛，致告訴人因而心生畏懼，於同年月31日下午
    3時17分許，依指示匯款3萬元至吳宗龍所有上開帳戶內等事
    實，核與證人丙○○、吳宗龍所證述之情節大致相符，並有
    郵政國內匯款執據、客戶歷史交易清單、吳宗龍之開戶基本
    資料等件在卷可稽，是原審因認被告本案幫助恐嚇取財之犯
    行事證明確，其所為係幫助他人犯刑法第346條第1項之罪，
    又按刑法第346條第1項之恐嚇取財罪，經引用刑法施行法第
    1條之1第1項、第2項前段規定，其法定本刑為6月以上5年以
    下有期徒刑，得併科30,000元以下罰金，而幫助他人犯恐嚇
    取財罪者，依刑法第30條第 2項規定，得按正犯之刑減輕之
    ，再被告前有如犯罪事實欄所載之論罪科刑及執行情形，則
    有臺灣高等法院被告前案紀錄表在卷可據，其受有期徒刑之
    執行完畢後，5 年以內故意再犯本案法定刑為有期徒刑之罪
    ，為累犯，應依法加重其刑，並先加後減之，復審酌被告將
    他人上開帳戶提供予身分不詳之人從事不法使用，間接導致
    犯罪集團因使用該帳戶為恐嚇犯行，阻礙警方之查緝，致犯
    罪之追查趨於複雜困難，更造成告訴人財物之損失，嚴重危
    害社會治安，造成之危害非輕，及犯罪之動機、手段、犯罪
    後坦承犯行，態度尚可等一切情狀，量處有期徒刑 5月，併
    諭知易科罰金之折算標準，認事用法俱無違誤，量刑亦屬妥
    適。上訴人依告訴人之聲請，徒持前詞，空言指摘原審判決
    量刑過輕等語，上訴求予撤銷改判，揆諸前揭說明，核無理
    由，應予駁回。
據上論斷，應依刑事訴訟法第 455條之1第1項、第3項、第373條
、第368條，判決如主文。
本案經檢察官乙○到庭執行職務
中    華    民    國    99    年     1    月     8    日
                  刑事第四庭    審判長法  官  馬培基
                                      法  官  盧亨龍
                                      法  官  劉正偉
以上正本證明與原本無異。
本案不得上訴。
                                      書記官  姚佳華
中    華    民    國    99    年    1     月    11    日
附錄論罪科刑法條全文：
中華民國刑法第346條：
意圖為自己或第三人不法之所有，以恐嚇使人將本人或第三人之
物交付者，處6月以上5年以下有期徒刑，得併科 1千元以下罰金
。
以前項方法得財產上不法之利益，或使第三人得之者，亦同。
前二項之未遂犯罰之。


司法院資訊處製作；財團法人民間司法改革基金會備份。
